【裁判字號】    97,交易,139
【裁判日期】    980430
【裁判案由】    過失致死
【裁判全文】
臺灣宜蘭地方法院刑事判決             97年度交易字第139號
公  訴  人  臺灣宜蘭地方法院檢察署檢察官
被      告  乙○○
選任辯護人  法律扶助律師曾威龍律師
上列被告因過失致死案件，經檢察官提起公訴（97年度偵字第48
12號），嗣於本院準備程序進行中，被告先就被訴事實為有罪之
陳述，經裁定進行簡式審判程序，本院判決如下：
    主  文
乙○○犯過失致人於死罪，處有期徒刑陸月，如易科罰金，以新
臺幣壹仟元折算壹日。
    事  實
一、乙○○於民國97年6月30日上午10時許，騎駛車牌號SDP-497
    號機車，沿宜蘭縣五結鄉○○路○段由南往北方向行駛，於
    同日上午10時15分許，行經無速限標誌或標線，但設有快慢
    車道分隔線之宜蘭縣五結鄉○○路○段262號前時，原應注
    意機車行駛時，駕駛人應注意車前狀況，並隨時採取必要之
    安全措施，且於無速限標誌或標線，但設有快慢車道分隔線
    之慢車道行駛時，行車時速不得超過四十公里，而依當時天
    候晴、日間自然光線、柏油路面、路面乾燥、路面無缺陷、
    路面無障礙物、視距良好等情事，並無不能注意情事，詎其
    疏未注意車前狀況及採取必要之安全措施，且未遵守速限規
    定，即貿然以時速50公里左右之速度於慢車道上超速疾駛，
    適楊傳來從宜蘭縣五結鄉○○路○段262號住處騎駛腳踏車
    外出時，亦疏未注意讓左側車道行進中之車輛先行，即貿然
    將腳踏車駛入宜蘭縣五結鄉○○路○段道路車道內，二車因
    而煞避不及，而於宜蘭縣五結鄉○○路○段262號前之慢車
    道上發生碰撞，致楊傳來人車倒地，且因而受有頭部外傷併
    急性硬腦膜下出血、顱內出血、胸部挫傷、多處擦傷等傷勢
    ，經送醫急診住院治療後，延至97年7月16日上午8時35分許
    ，仍因頭部、胸部、四肢多處挫傷及顱內出血而不治死亡。
    乙○○肇事後，於有偵查權限之機關及公務員發覺其犯罪前
    ，即主動向到場處理之員警自承肇事，並自願接受裁判。
二、案經死者楊傳來之子甲○○告訴及宜蘭縣政府警察局羅東分
    局報請臺灣宜蘭地方法院檢察署檢察官相驗後偵查起訴，嗣
    於本院準備程序進行中，被告先就被訴事實為有罪之陳述，
    經裁定進行簡式審判程序。
    理  由
一、上揭犯罪事實，業據被告乙○○於警詢、檢察官偵訊時及本
    院審理時坦承不諱，核與證人即被害人楊傳來之子甲○○指
    訴楊傳來因車禍受傷不治死亡之情節相符，復有道路交通事
    故現場圖、道路交通事故調查報告表各一件及事故現場照片
    十四張在卷可稽。而被害人楊傳來確因本件車禍導致受有頭
    部外傷併急性硬腦膜下出血、顱內出血、胸部挫傷、多處擦
    傷等傷害，經送醫急救後，延至97年7月16日上午8時35分許
    ，仍因頭部、胸部、四肢多處挫傷及顱內出血而不治死亡等
    情，亦有財團法人羅許基金會羅東博愛醫院診斷證明書可佐
    ，並經臺灣宜蘭地方法院檢察署檢察官會同檢驗員相驗屬實
    ，製有相驗筆錄、相驗屍體證明書、法醫檢驗報告書各一件
    及相驗相片十八張附卷足憑。
二、按機車行駛時，駕駛人應注意車前狀況，隨時採取必要之安
    全措施；行車速度，依速限標誌或標線之規定，無速限標誌
    或標線者，於設有快慢車道分隔線之慢車道，時速不得超過
    四十公里，道路交通安全規則第94條第3項、第93條第1項第
    1款分別定有明文，被告乙○○為已考領駕駛執照之駕駛人
    ，對此實難諉稱不知，其駕車行經無速限標誌或標線，但設
    有快慢車道分隔線之宜蘭縣五結鄉○○路○段262號前時，
    本應注意遵守上開規定，且依卷附前揭道路交通事故調查報
    告表所載，於事故當時之天候晴、日間自然光線、柏油路面
    、路面乾燥、路面無缺陷、路面無障礙物、視距良好等情形
    ，並無不能注意之情事，被告竟疏未注意車前狀況及採取必
    要之安全措施，且未遵守速限規定，即貿然以時速50公里左
    右之速度於慢車道上超速疾駛，以致煞避不及，與從宜蘭縣
    五結鄉○○路○段262號住處內駛出之楊傳來所騎腳踏車發
    生碰撞，肇致本件車禍發生，其駕駛行為顯有過失。且本件
    車禍經送臺灣省基宜區車輛行車事故鑑定委員會、臺灣省車
    輛行車事故覆議鑑定委員會鑑定肇事責任，其鑑定結果認為
    「乙○○駕駛輕機車，在慢車道上超速行駛，且未充分注意
    車前狀況，為肇事次因。」，此有臺灣省基宜區車輛行車事
    故鑑定委員會基宜區970289號案鑑定意見書、臺灣省車輛行
    車事故覆議鑑定委員會97年11月25日府覆議字第0976204454
    號函附卷可參。至於前述鑑定及覆議鑑定意見雖另認為「楊
    傳來騎乘腳踏車，由路外（住宅）駛出進入車道時，未注意
    讓左側車道行進中車輛先行，為肇事主因。」，惟縱使被害
    人楊傳來就本件車禍之發生有未讓左側車道行進中車輛先行
    之疏失，然仍無從因此而解免被告所應負之上開過失責任，
    附此敘明。
三、被害人楊傳來確實因本件車禍受傷而不治死亡，且被告乙○
    ○就本件車禍之發生確實有過失等事實，均已認定在前，是
    被告之過失行為與被害人之死亡間，顯具有相當因果關係。
四、綜上所述，足徵被告乙○○首揭自白確與事實相符，本件事
    證已臻明確，被告之犯行堪予認定，應依法論科。
五、核被告乙○○所為，係犯刑法第276條第1項之過失致人於死
    罪。被告肇事後，於有偵查權限之機關及公務員發覺其犯罪
    前，即主動向到場處理之員警自承肇事，自願接受裁判之事
    實，業據被告於本院審理時陳明在卷，並有宜蘭縣政府警察
    局羅東分局道路交通事故肇事人自首情形紀錄表附卷可參，
    是被告已符自首之要件，爰依刑法第62條前段之規定減輕其
    刑。茲審酌被告之品行、智識程度、犯罪所生危害；就本件
    車禍之發生，被告有超速行駛及疏未注意車前狀況之過失，
    被害人則有疏未注意讓車道行進中之車輛先行之過失，雙方
    過失程度之輕重情形；被告於犯罪後雖自首坦承犯行，然迄
    今尚未能與被害人家屬達成民事和解，無法取得被害人家屬
    諒解等一切情狀，酌情量處如主文所示之刑，並諭知易科罰
    金之折算標準，以示懲儆。
據上論斷，應依刑事訴訟法第284條之1、第273條之1第1項、第
299條第1項前段，刑法第276條第1項、第62條前段、第41條第1
項前段，刑法施行法第1條之1，判決如主文。
本案經檢察官劉憲英到庭執行職務。
中    華    民    國    98    年    4    月    30     日
                  交通法庭法  官  劉家祥
以上正本證明與原本無異。
如不服本判決應於收受送達後十日內向本院提出上訴書狀，並應
敘述具體理由；其未敘述上述理由者，應於上訴期間屆滿後二十
日內向本院補提理由書 (均須按他造當事人之人數附繕本)「切
勿逕送上級法院」。
                          書記官  劉謹翊
中    華    民    國    98    年    4    月    30     日
附錄本案論罪科刑法條：
中華民國刑法第276條（過失致死罪）
因過失致人於死者，處2年以下有期徒刑、拘役或2千元以下罰金
。
中華民國刑法施行法第1條之1
中華民國九十四年一月七日刑法修正施行後，刑法分則編所定罰
金之貨幣單位為新臺幣。
九十四年一月七日刑法修正時，刑法分則編未修正之條文定有罰
金者，自九十四年一月七日刑法修正施行後，就其所定數額提高
為三十倍。但七十二年六月二十六日至九十四年一月七日新增或
修正之條文，就其所定數額提高為三倍。


司法院資訊處製作；財團法人民間司法改革基金會備份。
